【裁判字號】    98,毒抗,32
【裁判日期】    980423
【裁判案由】    聲請觀察勒戒
【裁判全文】
臺灣高等法院高雄分院刑事裁定          98年度毒抗字第32號
抗  告  人  臺灣高雄地方法院檢察署檢察官
被      告      甲○○
上列抗告人因被告聲請觀察勒戒案件，不服臺灣高雄地方法院中
華民國98年2 月6 日裁定（97年度審毒聲字第1578號），提起抗
告，本院裁定如下：
    主  文
原裁定撤銷，發回臺灣高雄地方法院。
    理  由
一、按犯毒品危害防制條例第10條之罪者，檢察官應聲請法院裁
    定，令被告入勒戒處所觀察、勒戒，其期間不得逾2 月；依
    前項規定為觀察、勒戒或強制戒治執行完畢釋放後，5 年後
    再犯第10條之罪者，適用本條前2 項之規定；觀察、勒戒或
    強制戒治執行完畢釋放後，5 年內再犯第10條之罪者，檢察
    官應依法追訴；毒品危害防制條例第20條第1 項、第3 項、
    第23條第2 項定有明文。故施用第一級毒品、施用第二級毒
    品均為犯罪行為，依毒品危害防制條例第10條本應科以刑罰
    。惟基於刑事政策，對合於一定條件之施用者，則依同條例
    第20條、第23條之規定，施以觀察、勒戒及強制戒治之保安
    處分。毒品危害防制條例於92年7 月9 日修正公布，自93年
    1 月9 日施行，其中第20條、第23條將施用毒品之刑事處遇
    程序，區分為「初犯」及「五年內再犯」、「五年後再犯」
    。依立法理由之說明：「初犯」，經觀察、勒戒或強制戒治
    後，應為不起訴處分或不付審理之裁定；經觀察、勒戒或強
    制戒治執行完畢釋放後，「五年內再犯」者，因其再犯率甚
    高，原實施之觀察、勒戒及強制戒治既已無法收其實效，爰
    依法追訴或裁定交付審理。至於經觀察、勒戒或強制戒治執
    行完畢釋放後，「五年後再犯」者，前所實施之觀察、勒戒
    或強制戒治已足以遮斷其施用毒品之毒癮，為期自新及協助
    其斷除毒癮，仍適用「初犯」規定，先經觀察、勒戒或強制
    戒治之程序。從而，依修正後之規定，於「初犯」及「五年
    後再犯」二種情形，應先經觀察、勒戒或強制戒治程序。
二、查被告甲○○曾於87年間因施用毒品案件，經臺灣苗栗地方
    法院裁定送觀察、勒戒，因認無繼續施用毒品傾向，於87年
    10月17 日 執行完畢釋放出所，並經檢察官不起訴處分確定
    ；又於89年間因施用毒品案件，經同法院裁定送觀察、勒戒
    ，因認無繼續施用毒品傾向，於89年9 月26日執行完畢釋放
    出所，並經檢察官不起訴處分確定，有臺灣高等法院被告前
    案紀錄表在卷可按。本件被告甲○○雖於97年9 月21日12時
    許，在福建省廈門市某處，以不詳方式施用第二級毒品甲基
    安非他命，嗣於97年9 月21日自澳門搭機返臺入境時為警查
    獲，經同意採尿送驗結果，呈甲基安非他命陽性反應，足見
    被告甲○○係屬「五年後再犯」之情形，且其前兩次均屬觀
    察、勒戒，並非強制戒治，與最高法院97年度第5 次刑事庭
    會議所指「於五年內已再犯，經『依法追訴處罰』，其第三
    次（或第三次以上）再度施用毒品之時間，在初犯經觀察、
    勒戒或強制戒治執行完畢釋放五年以後，應依毒品危害防制
    條例第10條處罰」之情形，並不相同，不應剝奪被告甲○○
    於5 年後又犯之戒治程序。抗告意旨對此雖未具體指摘，但
    原審關於「五年後再犯」之認定，既有違誤，仍應將原裁定
    撤銷，發回原審法院依法更為裁定。
三、據上論結，應依刑事訴訟法第413 條前段，裁定如主文。
中    華    民    國    98    年    4     月    23    日
              刑事第六庭    審判長法  官  王憲義
                                  法  官  邱永貴
                                  法  官  張盛喜
以上正本證明與原本無異。
不得再抗告。
中    華    民    國    98    年    4     月    23    日
                                  書記官  黃一秋


司法院資訊處製作；財團法人民間司法改革基金會備份。
